---
title: "Problema 1 - Decisión cinematográfica Óscar 2027"
output:
  pdf_document: default
  html_document: default
editor_options:
  markdown:
    wrap: 72
---

# Problema 1: decisión cinematográfica

Esta es la tabla de decisión del problema.

```{r setup, include=FALSE}
source("../recursos/teoriadecision_funciones_incertidumbre.R")
```

```{r}
tablaX <- matrix(
  c(18, 8, -4,
    12, 9, 1,
    10, 7, 3,
    20, 5, -8),
  nrow = 4,
  byrow = TRUE
)

rownames(tablaX) <- c(
  "A1. La Odisea",
  "A2. La bola negra",
  "A3. Fjord",
  "A4. Dune: Parte tres"
)

colnames(tablaX) <- c(
  "Q1. Gran repercusión",
  "Q2. Repercusión moderada",
  "Q3. Escasa repercusión"
)

tablaX
```
# Resolución mediante los criterios de decisión

## Situación favorable

### Criterio de Wald

```{r}
criterio.Wald(tablaX, favorable = TRUE)
```

### Criterio Optimista

```{r}
criterio.Optimista(tablaX, favorable = TRUE)
```

### Criterio de Hurwicz

Se utiliza un coeficiente de optimismo k = 0,3.

```{r}
criterio.Hurwicz(tablaX, alfa = 0.3, favorable = TRUE)
```

### Criterio de Savage

```{r}
criterio.Savage(tablaX, favorable = TRUE)
```

### Criterio de Laplace

```{r}
criterio.Laplace(tablaX, favorable = TRUE)
```

### Criterio del Punto Ideal

```{r}
criterio.PuntoIdeal(tablaX, favorable = TRUE)
```

## Situación desfavorable

### Criterio de Wald

```{r}
criterio.Wald(tablaX, favorable = FALSE)
```

### Criterio Optimista

```{r}
criterio.Optimista(tablaX, favorable = FALSE)
```

### Criterio de Hurwicz

Se utiliza un coeficiente de optimismo k= 0,3.

```{r}
criterio.Hurwicz(tablaX, alfa = 0.3, favorable = FALSE)
```

### Criterio de Savage

```{r}
criterio.Savage(tablaX, favorable = FALSE)
```

### Criterio de Laplace

```{r}
criterio.Laplace(tablaX, favorable = FALSE)
```

### Criterio del Punto Ideal

```{r}
criterio.PuntoIdeal(tablaX, favorable = FALSE)
```

# Respuestas a las cuestiones de verdadero o falso

1. **Verdadera.** A1. La Odisea tiene un beneficio de -4 millones de euros en Q3.

2. **Verdadera.** A4. Dune: Parte tres alcanza el mayor beneficio posible de la tabla, con 20 millones de euros en Q1.

3. **Verdadera.** El peor resultado de A3. Fjord es 3 millones de euros, superior al peor resultado de las demás alternativas.

4. **Falsa.** La alternativa A2 (La bola negra) presenta 1 millón de euros en Q3, no 3 millones.

5. **Falsa.** En el estado Q2, la alternativa que presenta el mayor beneficio es A2 (La bola negra), con 9 millones de euros, mientras que A4 (Dune: Parte tres) obtiene 5 millones de euros.