---
title: "Problema 2 - Decisión de salud pública sobre el control del OxyContin"
output:
  pdf_document: default
  html_document: default
editor_options:
  markdown:
    wrap: 72
---

# Problema 2: decisión de salud pública

Esta es la tabla de decisión del problema.

```{r setup, include=FALSE}
source("../recursos/teoriadecision_funciones_incertidumbre.R")
```

```{r}
tabla_oxy <- matrix(
  c( 50,  10, -80,
     20,  20,  15,
     35,  25, -10,
     10,  10,  10),
  nrow = 4,
  byrow = TRUE
)

rownames(tabla_oxy) <- c(
  "A1. Prescripción generalizada",
  "A2. Uso estrictamente oncológico",
  "A3. Control estricto",
  "A4. Restricción total"
)

colnames(tabla_oxy) <- c(
  "Q1. Baja adicción",
  "Q2. Adicción moderada",
  "Q3. Adicción severa"
)

tabla_oxy
```

# Resolución mediante los criterios de decisión

## Situación favorable

Se utiliza un coeficiente de optimismo k = 0,4.

```{r}
criterio.Todos(tabla_oxy, alfa = 0.4, favorable = TRUE)
```

## Situación desfavorable

Se utiliza un coeficiente de optimismo k = 0,4.

```{r}
criterio.Todos(tabla_oxy, alfa = 0.4, favorable = FALSE)
```

# Respuestas a las cuestiones de verdadero o falso

1. **Verdadera.** La alternativa A4 tiene un valor constante de 10 millones en los tres estados de la naturaleza.

2. **Verdadera.** En el estado Q3, la alternativa A1 se desploma hasta -80 millones, siendo el valor negativo más extremo (la mayor pérdida) de todo el problema.

3. **Falsa.** Aunque A3 supera a A2 en los escenarios Q1 (35 frente a 20) y Q2 (25 frente a 20), en el escenario de adicción severa (Q3), A2 obtiene resultados positivos (15) mientras que A3 entra en pérdidas (-10).

4. **Falsa.** El mayor beneficio posible de toda la tabla es 50 millones, y se alcanza con la prescripción generalizada (A1) asumiendo una baja tasa de adicción (Q1).

5. **Verdadera.** En el estado Q2, el control estricto (A3) aporta un valor de 25 millones, superando los 10 millones de la prescripción generalizada (A1).
